【裁判字號】    97,上訴,2149
【裁判日期】    971016
【裁判案由】    偽造文書等
【裁判全文】
臺灣高等法院臺中分院刑事判決        97年度上訴字第2149號
被      告  乙○○(即TSAI.
                    現於台灣台中看守所
上列上訴人因偽造文書等案件，不服臺灣臺中地方法院97年度訴
字第1785號中華民國97年7月16日第一審判決（起訴案號：臺灣
臺中地方法院檢察署97年度偵字第9036號，提起上訴，並經檢察
官移送併辦，本院判決如下：
    主  文
原判決撤銷。
乙○○犯如附表所示各罪，各處如附表所示之刑。應執行有期徒
刑貳年貳月，如附表所示偽簽之「丙○○」署押均沒收。
    事  實
一、乙○○意圖為自己不法之所有，於如附表編號1所示之時、
    地，徒手以附表編號1所示之方法竊取丙○○所有如附表編
    號1所示之物，因見竊取之物有多張信用卡，竟另行起意，
    意圖為自己不法所有或第三人不法之利益，或利用竊得之信
    用卡，於附表編號2至15所示之時地，冒丙○○之名，在信
    用卡簽帳單持卡人簽名名欄偽簽「丙○○」簽帳單方式，向
    商店詐取財物，使商店陷於錯誤，而交付商品，或利用線上
    刷卡繳納電話話方式向，向銀行詐稱其為信用卡所有人，願
    以信用卡支付電話費方式，使用銀行陷於錯誤，同意支付款
    予電訊公司，以詐取財物或不法利益，詳犯罪事實如附表所
    載，案經丙○○發覺後報警循線查知上情。
二、案經丙○○訴由臺中市警察局移送臺灣臺中地方法院檢察署
    檢察官偵查起訴。
    理  由
一、按被告以外之人於審判外之言詞或書面陳述，除法律有規定
    者外，不得作為證據。刑事訴訟法第159條第1項定有明文。
    而被告以外之人於審判外之陳述，雖不符前4條 (即159之、
    159之2、159之3、159之4)規定，而經當事人於審判程序同
    意作為證據，法院審酌該言詞陳述或書面陳述作成時之情況
    ，認為適當者，亦得為證據。當事人、代理人或辯護人於法
    院調查證據時，知有第159條第1項不得為證據之情形，而未
    於言詞辯論終結前聲明異議者，視為有前項之同意。刑事訴
    訟法第159條之5亦定有明文。本案檢察官、被告就下列引用
    被告以外之人於審判外之陳述 (含書面證據)，於本院審理
    時均未表示異議，甚且對證人於警詢時之陳述表示同意採為
    證據，審酌各該證據資料製作情況尚無違法不當情形，依上
    開規定，均有證據能力，合先敘明。
二、被告乙○○於本院審理中坦白承認確有於如附表所示之時、
    地，為如附表犯罪行為之事實，核與證人丁○○ (已另案經
    檢察官處分不起訴)於本院審理時證述情節及被害人丙○○
    於警詢中之指訴情節相符，被告自白與事實相符，並有臺中
    市警察局第六分局西屯派出所受理刑事案件報案三聯單、臺
    中市警察局刑警大隊贓物認領保管單、搜索、扣押筆錄、扣
    押物品目錄表各1份、有美商花旗銀行客戶交易明細一覽表
    、永豐信用卡盜刷交易一覽表、日盛國際商業銀行信用卡遭
    盜刷明細及97年5月28日日銀字第0972I00012810號函附簽帳
    單資料、和信電訊股份有限公司97年4月1日函各1份、現場
    監視器翻拍照片7幀、信用卡簽帳單數幀附卷可佐。本件事
    證明確，被告犯行洵堪認定。
三、按於信用卡背面簽名欄處簽名，係表彰持卡人姓名及具有使
    用信用卡之權限，而消費簽帳單，係表示該帳單記載之消費
    物品、金額及日期均無訛之證明，則信用卡背面簽名欄處之
    簽名及消費簽帳單，性質上均屬於私文書之一種。又刑法第
    三百三十九條第二項之詐欺得利罪，以詐得財產上之不法利
    益為要件，倘所詐得者係現實之財物，則應屬同條第一項詐
    欺取財罪之範疇。持用偽造之信用卡向特約商店刷卡購物，
    因商店人員誤信係真卡，而交付現實財物，自行為人立場觀
    察，係施詐而獲得財物，自商店立場而言，亦係受騙而交付
    實物，核應成立詐欺取財罪，至事後該商店是否可因遭偽造
    之發卡銀行墊付而獲償，及行為人因有該發卡銀行之墊付而
    獲得利益，要屬發卡銀行與特約商店，及發卡銀行與真正持
    卡人間之民事契約關係，行為人固因此獲得反射之不正利益
    ，仍無成立詐欺得利罪之餘地。核被告所為係犯：
  (一)如附表編號1所為係刑法第三百二十條第一項之竊盜罪。
  (二)如附表編號2所為因未取得現實財物，僅詐欺取得住宿之利
    益，係犯刑法第二百十六條、第二百十條之行使偽造私文書
    足以生損害於他人罪、同法第三百三十九條第二項之詐欺得
    利罪。
  (三)如附表編號3之行為被告係至百分百飲料店消費，詐取商品
    實物及服務，係犯刑法第二百十六條、第二百十條之行使偽
    造私文書足以生損害於他人罪、同法第三百三十九條第一項
    詐欺取財罪，同條第二項之詐欺得利罪。
  (四)如附表編號5之行為因其於持卡消費時，經店員向信用卡中
    心查證，經信用卡中心訊問被告查證後，發覺被告非陳炳男
    ，而未淮其消費，被告尚未偽簽簽帳單，此部份被告係犯刑
    法第第三百三十九條第三項、第一項詐欺取財罪未遂罪。被
    告為未遂犯，依法減輕其刑。
  (五)如附表編號11之行為，被告係以電話向和信電訊公司表示願
    以信用卡繳納丁○○之電話費，經和信電訊公司同意，並未
    簽簽帳單，亦未取得現實之財物，僅係犯刑法第三百三十九
    條第二項之詐欺得利罪。
  (六)其餘附表之行為，被告均係詐欺取得現實財物，係犯刑法第
    二百十六條、第二百十條之行使偽造私文書足以生損害於他
    人罪、同法第三百三十九條第一項詐欺取財罪。其中附表編
    號15部份，被告乙○○係利用不知情之丁○○偽簽丙○○之
    署押而偽造簽帳單，為間接正犯。
  (七)除附表編號5、11外，被告上開偽簽被害人丙○○之署名，
    為偽造私文書之階段行為，偽造私文書之低度行為，為行使
    偽造私文書之高度行為所吸收，均不另論罪。被告以一行使
    偽造簽帳單之行為，同時觸犯行使偽造私文書、詐欺取財或
    詐欺得利罪，為想像競合犯，應從一重論以行使偽造私文書
    罪。
  (八)被告所犯如附表編號1至15所示數罪，犯意各別，行為互殊
    ，應分論併罰之。
  (九)關於上述被告犯刑法第三百三十九條第一項詐欺取財之罪部
    份，檢察官起訴時係論以被告犯同條第二項之詐欺得利罪，
    然犯罪事實實為同一，本院應變更檢察官起訴法條。
四、原判決認被告罪證明確而予科刑，固非無見，惟查：如附表
    編號5部份，被告持卡消費時，經店員向信用卡中心查證，
    經信用卡中心訊問被告查證後，發覺被告非陳炳男，而未淮
    其消費，被告尚未偽簽簽帳單，此部份被告僅係犯刑法第三
    百三十九條第三項、第一項詐欺取財罪未遂罪，原審論以行
    使偽造私文書罪，已有未合，又被告詐欺取得實體財物部份
    應論以詐欺取財罪，原審論以詐欺得利罪，亦有未洽，另原
    判決附表編號8部份，檢察官起訴並未列入，原審就未起訴
    之犯罪亦予以論罪，亦有不當，再原審對被告各項罪，一律
    處有期徒刑三月，而未區分被告詐欺金額之多寡酌為量刑，
    仍有未洽。檢察官提起上訴指摘原判決不當，為有理由，應
    由本院將原判決撤銷改判。爰審酌被告正值年輕，竟不思以
    正當途徑獲取金錢，竊取他人之信用卡，進而偽造簽帳單，
    盜刷他人信用卡，影響社會交易安全甚鉅，參酌被告盜刷之
    取得之財物或利益，詐欺金額不多，犯罪後尚能坦承犯行，
    犯罪後態度良好等一切情狀，分別量處如附表所示之刑，並
    定其應執行之刑。被告偽簽如附表所示之被害人丙○○之署
    名，應依刑法第219條規定沒收之。
五、如附表編號5、11部份，被告並無偽簽被害人丙○○之署名
    ，檢察官認被告犯行使偽造私文書，此部份被告行使偽造私
    文書罪嫌尚有未足，惟與已論罪之詐欺取財未遂及詐欺得利
    罪間，既為同一行為屬想像競合犯，為裁判上一罪，爰不另
    為無罪之諭知。
六、至原判決附表編號8部份之犯罪事實，即被告於97年2月28日
    11 時13分，在臺中市○○區○○路2段207之18號「私房小
    廚」持丙○○所申辦上揭台北富邦銀行信用卡1張向該特約
    商店偽簽簽帳單刷卡消費詐取價值3,000元之相關商品部份
    ，因此部份並未經檢察官提起公訴，此參諸起訴書附表並未
    記載此一犯罪事實甚明，核與上開有罪部份亦無裁判上一罪
    關係，本院無從審酌，應退由檢察官另為妥適之處置，併此
    敘明。
據上論結，應依刑事訴訟法第369條第1項前段、第364條、第300
條、第299第1項前段、刑法第320條第1項、第21 6條、第210 條
、第339條第1項、第2項、第3項、第25條第2項、第55條、第51
條第5款、第219條、刑法施行法第1條之1判決如主文。
本案經檢察官甲○到庭執行職務。
中    華    民    國    97    年    10    月  16     日
            刑事第四庭    審判長法  官  洪  耀  宗
                                法  官  許  文  碩
                                法  官  蔡 王 金 全
上列正本證明與原本無異。
如不服本判決應於收受送達後十日內向本院提出上訴書狀，其未
敘述上訴之理由者並得於提起上訴後十日內向本院補提理由書 (
均須按他造當事人之人數附繕本)。
                                書記官  金  珍  華
中    華    民    國    97    年    10    月  17     日
附表：
┌──┬───────┬─────────────────────────┬────────┐
│編號│犯罪時間、地點│犯罪行為                                          │所犯罪名及宣告刑│
│    │及商店名稱    │                                                  │                │
├──┼───────┼─────────────────────────┼────────┤
│1   │於97年2月28日 │乙○○意圖為自己不法之所有，侵入丙○○所管領之車牌│乙○○竊盜，處有│
│    │凌晨2時許，在 │號碼5R-0446號自小客車內，徒手竊取皮包1只，內有陳炳│期徒刑肆月。    │
│    │臺中市西屯區華│南所申辦之美商花旗銀行信用卡 (卡號0000000000000000│                │
│    │夏巷西2弄35號 │號、台北富邦商業銀行股份有限公司信用卡 (卡號      │                │
│    │前            │0000000000000000號)、永豐商業銀行股份有限公司信用 │                │
│    │              │卡 (卡號0000000000000000號)、日盛國際商業銀行股份 │                │
│    │              │有限公司信用卡 (卡號00000 00000000000號)、中國信託│                │
│    │              │商業銀行信用卡 (卡號不詳)、健保卡、身分證、駕照各1│                │
│    │              │張。                                              │                │
├──┼───────┼─────────────────────────┼────────┤
│2   │於97年2月28日3│乙○○持丙○○所申辦上揭花旗銀行信用卡1張向該特約 │乙○○行使偽造私│
│    │時25分，在臺中│商店刷卡消費，並在信用卡簽帳單持卡人簽名欄上偽簽「│文書，處有期徒刑│
│    │市西屯區福上巷│丙○○」署押1枚，作成不實之簽帳單私文書1張後，持交│貳月。於信用卡簽│
│    │259號「櫻花汽 │該特約商店人員而行使之，致該特約商店人員陷於錯誤同│帳單上偽造「陳炳│
│    │車旅館」      │意其刷卡消費，而使乙○○使用價值1,580元之相關服務 │南」之署押壹枚沒│
│    │              │，足以生損害於丙○○本人及信用卡發卡銀行對於信用卡│收之。          │
│    │              │交易作業之正確性。                                │                │
├──┼───────┼─────────────────────────┼────────┤
│3   │97年2月28日4時│乙○○持丙○○所申辦上揭花旗銀行信用卡1張向該特約 │乙○○犯行使偽造│
│    │51分，於臺中縣│商店刷卡消費，並在信用卡簽帳單持卡人簽名欄上偽簽「│私文書罪，處有期│
│    │太平市○○路82│丙○○」署押1枚，作成不實之簽帳單私文書1張後，持交│徒刑參月。於信用│
│    │號「百分百飲料│該特約商店人員而行使之，致該特約商店人員陷於錯誤同│卡簽帳單上偽造「│
│    │店」          │意其刷卡消費，而使乙○○使用價值5,200元之相關商品 │丙○○」之署押壹│
│    │              │及服務，足以生損害於丙○○本人及信用卡發卡銀行對於│枚沒收之。      │
│    │              │信用卡交易作業之正確性。                          │                │
├──┼───────┼─────────────────────────┼────────┤
│4   │於97年2月28日7│乙○○持丙○○所申辦上揭花旗銀行信用卡1張向該特約 │乙○○犯行使偽造│
│    │時14分，在臺中│商店刷卡消費，並在信用卡簽帳單持卡人簽名欄上偽簽「│私文書罪，處有期│
│    │市○區○○○路│丙○○」署押1枚，作成不實之簽帳單私文書1張後，持交│徒刑貳月。於信用│
│    │309號「進化路 │該特約商店人員而行使之，致該特約商店人員陷於錯誤同│卡簽帳單上偽造「│
│    │加油站」      │意其刷卡消費，而交付乙○○價值914元之相關商品，足 │丙○○」之署押壹│
│    │              │以生損害於丙○○本人及信用卡發卡銀行對於信用卡交易│枚沒收之。      │
│    │              │作業之正確性，而詐欺取得商品。                    │                │
├──┼───────┼─────────────────────────┼────────┤
│5   │於97年2月28日8│乙○○持丙○○所申辦上揭花旗銀行信用卡1張向該特約 │乙○○，意圖為自│
│    │時57分，臺中市│商店刷卡消費，詐購價值18,236元之相關商品，因其於持│己不法之所有，以│
│    │北區○○路499 │卡消費時，經店員向信用卡中心查證，經信用卡中心訊問│詐術使人將本人之│
│    │號「大潤發忠明│被告查證後，發覺被告非陳炳男，而未淮其消費，而未遂│物交付未遂，處有│
│    │店」          │（被告尚未偽簽簽帳單）。                          │期徒刑參月。    │
├──┼───────┼─────────────────────────┼────────┤
│6   │於97年2月28日9│乙○○持丙○○所申辦上揭台北富邦銀行信用卡1張向該 │乙○○行使偽造私│
│    │時43分，在臺中│特約商店刷卡消費，並在信用卡簽帳單持卡人簽名欄上偽│文書罪，處有期徒│
│    │市○○路○段635│簽「丙○○」署押1枚，作成不實之簽帳單私文書1張後，│刑月。於信用卡│
│    │號「家樂福崇德│持交該特約商店人員而行使之，致該特約商店人員陷於錯│簽帳單上偽造「陳│
│    │店」          │誤同意其刷卡消費，而交付乙○○價值7,905元之相關商 │炳南」之署押壹枚│
│    │              │品，足以生損害於丙○○本人及信用卡發卡銀行對於信用│沒收之。        │
│    │              │卡交之正確性。                                    │                │
├──┼───────┼─────────────────────────┼────────┤
│7   │於97年2月28日 │乙○○持丙○○所申辦上揭台北富邦銀行信用卡1張向該 │乙○○行使偽造私│
│    │11時，在臺中市│特約商店刷卡消費，並在信用卡簽帳單持卡人簽名欄上偽│文書罪，處有期徒│
│    │西屯區○○路2 │簽「丙○○」署押1枚，作成不實之簽帳單私文書1張後，│刑貳月。於信用卡│
│    │段207之18號「 │持交該特約商店人員而行使之，致該特約商店人員陷於錯│簽帳單上偽造「陳│
│    │家樂福青海店」│誤同意其刷卡消費，而交付乙○○價值2,297元之相關商 │炳南」之署押壹枚│
│    │              │品，足以生損害於丙○○本人及信用卡發卡銀行對於信用│沒收之。        │
│    │              │卡交之正確性。                                    │                │
├──┼───────┼─────────────────────────┼────────┤
│8   │於97年2月28日 │乙○○持丙○○所申辦上揭台北富邦銀行信用卡1張向該 │乙○○行使偽造私│
│    │11時51分，在臺│特約商店刷卡消費，並在信用卡簽帳單持卡人簽名欄上偽│文書罪，處有期徒│
│    │中市西屯區櫻花│簽「丙○○」署押1枚，作成不實之簽帳單私文書1張後，│刑肆月。於信用卡│
│    │路121號「員蓉 │持交該特約商店人員而行使之，致該特約商店人員陷於錯│簽帳單上偽造「陳│
│    │寢具店」      │誤同意其刷卡消費，而交付乙○○價值13,500元之相關商│炳南」之署押壹枚│
│    │              │品，足以生損害於丙○○本人及信用卡發卡銀行對於信用│沒收之。        │
│    │              │卡交之正確性。                                    │                │
├──┼───────┼─────────────────────────┼────────┤
│9   │於97年2月28日9│乙○○持丙○○所申辦上揭永豐銀行信用卡1張向該特約 │乙○○行使偽造私│
│    │時45分，在臺中│商店刷卡消費，並在信用卡簽帳單持卡人簽名欄上偽簽「│文書罪，處有期徒│
│    │市○○路○段635│丙○○」署押1枚，作成不實之簽帳單私文書1張後，持交│刑貳月。於信用卡│
│    │號「家樂福崇德│該特約商店人員而行使之，致該特約商店人員陷於錯誤同│簽帳單上偽造「陳│
│    │店」          │意其刷卡消費，而交付乙○○價值3,250元之相關商品。 │炳南」之署押壹枚│
│    │              │，足以生損害於丙○○本人及信用卡發卡銀行對於信用卡│沒收之。        │
│    │              │交之正確性。                                      │                │
├──┼───────┼─────────────────────────┼────────┤
│10  │於97年2月28日 │乙○○持丙○○所申辦上揭永豐銀行信用卡1張向該特約 │乙○○行使偽造私│
│    │10時48分，在臺│商店刷卡消費，並在信用卡簽帳單持卡人簽名欄上偽簽「│文書罪，處有期徒│
│    │中市西屯區青海│丙○○」署押1枚，作成不實之簽帳單私文書1張後，持交│刑月。於信用卡│
│    │路2段207之18號│該特約商店人員而行使之，致該特約商店人員陷於錯誤同│簽帳單上偽造「陳│
│    │「家樂福青海  │意其刷卡消費，而交付乙○○價值8,900元之相關商品。 │炳南」之署押壹枚│
│    │店」          │                                                  │沒收之。        │
├──┼───────┼─────────────────────────┼────────┤
│11  │於97年2月28日 │乙○○意圖為丁○○不法之利益，持丙○○所申辦上揭永│乙○○意圖為第三│
│    │12時10分      │豐銀行信用卡1張向和信電訊線上刷卡繳納丁○○所持有 │人不法之利益，以│
│    │              │行動電話門號0000-000000號之2,028元電信費，刷卡成功│詐術方法取得財產│
│    │              │，而使不知情之丁○○取得上開金額之利益。足以生損害│上不法之利益，處│
│    │              │於丙○○本人及信用卡發卡銀行對於信用卡交          │有期徒刑貳月。  │
│    │              │之正確性。                                        │                │
├──┼───────┼─────────────────────────┼────────┤
│12  │於97年2月28日 │乙○○持丙○○所申辦上揭永豐銀行信用卡1張向該特約 │乙○○行使偽造私│
│    │13時16分，在臺│商店刷卡消費，並在信用卡簽帳單持卡人簽名欄上偽簽「│文書罪，處有期徒│
│    │中市○○路435 │丙○○」署押1枚，作成不實之簽帳單私文書1張後，持交│刑貳月。於信用卡│
│    │號「大學眼鏡美│該特約商店人員而行使之，致該特約商店人員陷於錯誤同│簽帳單上偽造「陳│
│    │學館逢甲店」  │意其刷卡消費，而交付乙○○價值3,500元之相關商品。 │炳南」之署押壹枚│
│    │              │足以生損害於丙○○本人及信用卡發卡銀行對於信用卡交│沒收之。        │
│    │              │之正確性。                                        │                │
├──┼───────┼─────────────────────────┼────────┤
│13  │於97年2月28日 │乙○○持丙○○所申辦上揭永豐銀行信用卡1張向該特約 │乙○○行使偽造私│
│    │14時37分，在臺│商店刷卡消費，並在信用卡簽帳單持卡人簽名欄上偽簽「│文書罪，處有期徒│
│    │中市西屯區福星│丙○○」署押1枚，作成不實之簽帳單私文書1張後，持交│刑貳月。於信用卡│
│    │路451號、459號│該特約商店人員而行使之，致該特約商店人員陷於錯誤同│簽帳單上偽造「陳│
│    │「歐跑股份有限│意其刷卡消費，而交付乙○○價值1,000元之相關商品。 │炳南」之署押壹枚│
│    │公司逢甲店」  │足以生損害於丙○○本人及信用卡發卡銀行對於信用卡交│沒收之。        │
│    │              │易作業之正確性。                                  │                │
├──┼───────┼─────────────────────────┼────────┤
│14  │於97年2月28日 │乙○○持丙○○所申辦上揭永豐銀行信用卡1張向該特約 │乙○○行使偽造私│
│    │14時44分，在臺│商店刷卡消費，並在信用卡簽帳單持卡人簽名欄上偽簽「│文書罪，處有期徒│
│    │中市西屯區福星│丙○○」署押1枚，作成不實之簽帳單私文書1張後，持交│刑貳月。於信用卡│
│    │路451號、459號│該特約商店人員而行使之，致該特約商店人員陷於錯誤同│簽帳單上偽造「陳│
│    │「歐跑股份有限│意其刷卡消費，而交付乙○○價值900元之相關商品，足 │炳南」之署押壹枚│
│    │公司逢甲店」  │以生損害於丙○○本人及信用卡發卡銀行對於信用卡交易│沒收之。        │
│    │              │作業之正確性。                                    │                │
│    │              │                                                  │                │
│    │              │                                                  │                │
├──┼───────┼─────────────────────────┼────────┤
│15  │於97年2月28日9│乙○○持丙○○所申辦上揭日盛銀行信用卡1張向該特約 │乙○○行使偽造私│
│    │時45分，在臺中│商店刷卡消費，向丁○○冒稱其為丙○○，而利用不知情│文書罪，處有期徒│
│    │市○○路○段635│之丁○○在信用卡簽帳單持卡人簽名欄上偽簽「丙○○」│刑貳月。於信用卡│
│    │號「家樂福崇德│署押1枚，作成不實之簽帳單私文書1張後，持交該特約商│簽帳單上偽造「陳│
│    │店」          │店人員而行使之，致該特約商店人員陷於錯誤同意其刷卡│炳南」之署押壹枚│
│    │              │消費，而交付乙○○價值399元之相關商品，足以生損害 │沒收之。        │
│    │              │於丙○○本人及信用卡發卡銀行對於信用卡交易作業之正│                │
└──┴───────┴─────────────────────────┴────────┘
附錄本判決論罪科刑法條：
中華民國刑法第320條
（普通竊盜罪、竊佔罪）
意圖為自己或第三人不法之所有，而竊取他人之動產者，為竊盜
罪，處5年以下有期徒刑、拘役或5百元以下罰金。
意圖為自己或第三人不法之利益，而竊佔他人之不動產者，依前
項之規定處斷。
前二項之未遂犯罰之。
中華民國刑法第216條
（行使偽造變造或登載不實之文書罪）
行使第210條至第215條之文書者，依偽造、變造文書或登載不實
事項或使登載不實事項之規定處斷。
中華民國刑法第210條
（偽造變造私文書罪）
偽造、變造私文書，足以生損害於公眾或他人者，處5年以下有
期徒刑。
中華民國刑法第339條
（普通詐欺罪）
意圖為自己或第三人不法之所有，以詐術使人將本人或第三人之
物交付者，處5年以下有期徒刑、拘役或科或併科1千元以下罰金
。
以前項方法得財產上不法之利益或使第三人得之者，亦同。
前二項之未遂犯罰之。


司法院資訊處製作；財團法人民間司法改革基金會備份。
